最　高　行　政　法　院　裁　定
　　　　　　　　　　　　　94年度裁字第01488號
抗　告　人　甲○○
上列抗告人因與相對人財政部關稅總局間退休事件，抗告人不服
中華民國93年4月22日臺北高等行政法院92年度訴字第694號裁定
，提起抗告。本院裁定如下︰
　　主  文
抗告駁回。
抗告訴訟費用由抗告人負擔。
　　理  由
一、按「訴願應具訴願書，載明左列事項，：一、．．．三、原
    行政處分機關。．．．六、收受或知悉行政處分之年、月、
    日。」、「訴願應附原行政處分書影本。」、「訴願事件有
    左列各款情形一者，應為不受理之決定：一、訴願書不合法
    定程序不能補正或經通知補正逾期不補正者。．．．」訴願
    法第56條第1項第3款、第6款及第77條第1款定有明文。
二、抗告意旨略謂: 依行政程序法第110條第6款規定意旨，相對
    人製作之退休證書，為逾越專屬管轄或缺乏事務權限之行政
    處分，自始無效；為此，抗告人於原審起訴，請求判命相對
    人為行政處分之課予義務訴訟，而非撤銷訴訟。若認退休證
    書為行政處分，抗告人自民國84年所為無窮盡之申請、求證
    及陳情等行為，參照行政程序法第89條、第99條規定之法理
    ，亦視同提出訴願。抗告人待現行訴願法實施後，依訴願法
    第2條規定，提起行政爭訟，且就抗告人訴願書狀不足部分
    ，由相對人訴願答辯書狀中陳明爭議事項，得其答案，應認
    由兩造合力補正，自無訴願法第77條之適用，訴願決定以程
    序不合為由，予以不受理，原審法院不察，逕以裁定駁回抗
    告人之訴，於法有違等語，資以論據。
三、本件抗告人於84年8月17日收受相對人核發之退休證書前後
    ，對其退休年資之計算方式有爭議，依抗告人自陳，提出無
    窮盡之申請、求證及陳情書等行為（抗告狀亦檢附14份相關
    資料）。惟就相對人正式於同年、月10日核發退休證書之行
    政處分，並未及時提起訴願，直至90年12月31日始向財政部
    提起訴願，其訴願書記載內容為：主旨：「呈請．．確實依
    法辦理本人退休人員甲○○月退休金為百分之90事宜如說明
    ，請處理」，雖然係對其個人退休年資之爭議，然並未確實
    載明其欲救濟之行政處分為何，財政部自無從就其訴願是否
    合法、有理之程序及實體為審酌，乃於91年2月25日以台財
    訴第0911350151號函請抗告人於文到20日內就訴願標的（何
    處分機關、及處分日期、文號）作補充說明，並於函內明
    「逾期即以程序不合不受理」。雖抗告人於限期內函復原處
    分機關為相對人，惟仍未明對何一日期、文號之行政處分
    不服等事實，業經原審審認無誤，原審認財政部以不受理決
    定駁回抗告人之訴願，並無違誤，則其提起行政訴訟為不合
    法，裁定駁回抗告人之訴，揆諸首揭說明，尚無違法。又本
    件縱抗告人提起之訴訟為課予義務訴訟，依行政訴訟法第5
    條第1項規定意旨，亦應經合法訴願程序，本件抗告人訴願
    程序不合法，已如前述，自不得提起本件訴訟。再依訴願法
    第56條第1項明定訴願人提出訴願書應載明之事項，如有欠
    缺，當然由訴願人負補正之責，抗告人認由兩造陳述意旨，
    可合力補正，顯誤解法條規定意旨。至於抗告人向各機關所
    為申請、求證或陳情等行為，依法不生訴願效力，亦無補正
    訴願書記載欠缺之效力。綜上所述，抗告意旨，無非抗告人
    主觀法律見解，核無足採。抗告人聲明廢棄原審裁定，為無
    理由，應予駁回。
據上論結，本件抗告為無理由，爰依行政訴訟法第104條、民事
訴訟法第95條、第78條，裁定如主文。
中    華    民    國    94    年    8    月    　4    日
                  第三庭審判長法  官　廖　政　雄
                              法  官　林　清　祥
                              法  官　鍾　耀　光
                              法  官　姜　仁　脩
                              法  官　胡  國  棟
以  上  正  本  證  明  與  原  本  無  異
中    華    民    國    94    年    8    月    8      日
　　　　　　　　　　　　　　　書記官　莊　俊　亨
